【裁判字號】    90,上更(一),664
【裁判日期】    901218
【裁判案由】    違反槍砲彈藥刀械管制條例
【裁判全文】
臺灣高等法院刑事判決                          九十年度上更(一)字第六六四號
    上  訴  人
    即  被  告  乙○○
    選任辯護人  謝曜焜
右上訴人因違反槍砲彈藥刀械管制條例案件，不服臺灣士林地方法院八十七年度訴字
第七九六號，中華民國八十八年二月十一日第一審判決（起訴案號：臺灣士林地方法
院檢察署八十七年度偵字第五二三０號）提起上訴，經判決後，由最高法院發回更審
，本院判決如左：
    主  文
原判決撤銷。
乙○○無罪。
    理  由
一、公訴意旨略以：被告丙○○（已改名乙○○）於民國八十六年十一月間，未經許
    可，持有可發射金屬或子彈具有殺傷力之改造玩具手槍二支、子彈二顆（另一顆
    不具殺傷力），並於同年月中旬某日，與甲○○（業經另案判處罪刑確定）共同
    攜至台北市○○路○段二九六巷十七號丁○○之住處，由甲○○出面交託陳某為
    之寄藏（業據另案判決），迨於八十七年五月四日二十二時許，在丁○○住處為
    警查獲，並扣得改造手槍二支、子彈二顆（另一顆不具殺傷力），因認被告涉犯
    槍砲彈藥刀械管制條例第十一條第四項之未經許可，持有可發射子彈具有殺傷力
    之改造手槍罪及同條例第十二條第四項之未經許可，持有子彈罪嫌。
二、上訴人即被告乙○○原名丙○○，於八十八年間改名，據其供明，並有戶役政連
    結作業系統資料附卷可稽，合先敘明。
三、公訴人認被告犯有前揭違反槍砲彈藥刀械管制條例之犯行，係以證人甲○○、丁○○之證述及扣案之改造玩具手槍二支、子彈二顆可資佐證為其論據。
四、按犯罪事實應依證據認定之，無證據不得推定其犯罪事實，又不能證明被告犯罪
    者，應諭知無罪之判決，刑事訴訟法第一百五十四條、第三百零一條第一項分別
    定有明文。又事實之認定，應憑證據，如未能發現相當證據，或證據不足以證明
    ，自不能以推測或擬制之方法，為裁判基礎，最高法院四十年台上字第八六號判
    例可資參照。再者認定犯罪事實，所憑之證據，雖不以直接證據為限，間接證據
    亦包括在內，然無論是直接證據或間接證據，其為訴訟上證明，須通常一般人均
    不致於有所懷疑，而得確定其為真實之程度者，始得據之為有罪之認定，倘其證
    明尚未達此一程度，而有合理懷疑存在時，即無從為有罪之認定，最高法院七十
    六年台上字第四九八六號亦著有判例。
五、訊據上訴人堅詞否認有前揭違反槍砲彈藥刀械管制條例之犯行，並辯稱：未曾將
    槍、彈交給甲○○託丁○○保管，八十六年六、七月伊與甲○○及另一友人合買
    安非他命，甲○○不給伊錢，因此交惡，甲○○在警訊所言不實等語。
六、按共犯所為不利於己之陳述，固得採為其他共犯犯罪之證據，但此項不利之陳述
    ，須無瑕疵可指，且就其他方面調查又與事實相符者，始得採為犯罪事實之認定
    ，若不為調查，而專憑此項供述即為其他共犯犯罪事實之認定，則與刑事訴訟法
    第一百五十六條第二項之規定有違。本件上訴人始終否認有與甲○○共同持有槍
    、彈犯行，公訴人引為起訴之證據，無非係以共犯甲○○及丁○○不利之供述，
    為主要論據之一。經查：
（一）證人甲○○於八十七年五月六日警局偵訊時證稱：（你認識丁○○？）認識。
      （你曾否交付兩掌心雷手槍予丁○○？）有。（你於何時在何地交給他？）我
      於去（八十六）年十、十一月中旬在台北市○○路○段三○一巷二十七弄三十
  五號丁○○的住處交給他。（除手槍外，有無交付子彈？）有、四顆子彈，每
      支槍附有二顆。（你何以交付該槍彈予丁○○？）我是替人轉手交付的。（替
      何人轉手？）替綽號「豬哥」之朋友丙○○。（綽號「豬哥」丙○○以每枝槍
      多少價錢賣予丁○○？）不知道。（丙○○當時有在現場「指台北市○○路○
      段三○一巷二十七弄三十五號」）有。（你有看到丁○○交付現金給丙○○？
      ）沒有看到丁○○交付現金給丙○○，但他們閒聊一段時間後，丁○○把槍彈
      拿進去放好，出來後就交付壹包安非他命給丙○○，當丙○○拿到安非他命後
      也沒有付錢予丁○○。（你幫丙○○轉手槍彈代價多少？）沒有，純粹是朋友
      順手轉給他。（丙○○與丁○○原來認識？）認識，但較少聯絡雙方不知道行
      跡，丁○○也不知道丙○○有槍彈情事。（見八十七年度偵字第五二三○號卷
      第九頁背面、第十頁正、背面）。其於八十七年五月二十二日檢察官偵訊時證
      稱：（八十六年十一月中旬有否把二枝掌心雷手槍交予陳（彰傑）保管？）是
      丙○○有一天去丁○○住處，我也在陳（彰傑）處，邱（國芳）打電話來說要
      來聊天，他來時帶了二枝掌心雷，問可否寄放，陳（彰傑）說可以即借放於陳
      （彰傑）處，之後我未再過問此事。（見上開偵字卷第五十一頁）。其於八十
      八年一月十二日原審訊問時證稱：（是否於八十六年十一月間與被告一同拿槍
      至丁○○家交給他保管？）是我先在丁○○家，後來被告才來。我與被告聯絡
      好，我告訴他我人在陳先生家，叫他過來，被告只拿一包東西而請我幫他找丁○○保管，但我不知為何物。我未告訴丁○○這是何物。丁○○同意保管，除
      了這次，據我所知被告未再找丁○○。（東西是否由你轉交？）是由被告交給
      我，我再轉交丁○○。（到你家是否為丙○○？）當時是丙○○交給我，再轉
      交給丁○○。（見原審卷第四十五頁正、背面）。然甲○○於警訊供稱伊係介
      紹上訴人轉手將槍彈交予丁○○，當時陳某與上訴人交談後，把槍彈拿進去放
      ，出來就交予上訴人一包安非他命，未見上訴人付錢予丁○○等語（見偵卷第
      十頁正、背面），依其證言上訴人係以該槍彈向丁○○換取安非他命，此與其
      嗣於偵查、原審中所供上訴人係將槍彈寄放於丁○○處等語，兩相逕庭。且上
      訴人於警訊已供稱伊曾付甲○○一萬元，欲買安非他命，甲○○未將安非他命
      交伊，人亦不見了，伊曾向介紹購買安非他命之中間人放話要找到甲○○（見
      偵字卷第六頁正、背面）；於本院前審仍稱伊曾因買安非他命事，與甲○○結
      怨，致遭甲○○誣陷等語（見上訴字卷第三十八頁背面）。本院為究明其情，
      乃再訊問證人甲○○，並予上訴人及其選任辯護人有詰問證人之機會。證人甲○○於九十年八月二十三日本院訊問時證稱：（是否認識丁○○？）認識。（
      八十七年五月四日晚上查到有殺傷力之改造手槍及子彈，是否你交給丁○○？
      ）是。（你涉案部分已否確定？）已在執行。（手槍、子彈如何來的？）我向
      綽號「朝明」之四十多歲男子借用的。我有陣子常住在丁○○家，我交待丁○○收起來替我保管。（你在八十七年五月六日警訊時稱替綽號「豬哥」之朋友
      轉交手槍、子彈給丁○○？（提示偵卷第十頁））我在士林地檢署法警室訊問
      ，警察自己一直寫的。（警訊中你又稱：沒看到丁○○交付現金給丙○○，丁○○把槍彈拿進去放好，出來後就交付壹包安非他命給丙○○，當丙○○拿到
      安非他命後也沒有付錢予丁○○？（提示偵卷第十頁背面））當時只有我與丁○○在場，丙○○不在場。（八十六年十一月中旬有否拿槍彈給丁○○？）時
      隔很久，記不得了。記得是晚上十一點左右，我一人回到丁○○住處睡覺時交
      給他的。（你有無綽號？）我綽號叫「鶯哥」。（為何你以前說是丙○○交給
      丁○○？）刑事組根據丁○○之說詞，借提我時引用他的話。因當時我與丙○○有糾紛，我拿槍彈是為防身。警察說丙○○已有很多前科，要我指名丙○○
      。我在偵訊時曾說不是丙○○交給我的。（你在偵訊時稱是兩人一起去的？）
      當時現場很複雜，記憶中我一人去的。（丁○○在何處？）不知道。（你在原
      審稱：東西由被告交給我，我再轉交丁○○？）是我交給丁○○的。因我與丙○○有過節，故之前作不利其之證詞。（你之證詞何者屬實？）今天所說才實
      在，只有我與丁○○知情。偵查、原審所述是為符合警訊筆錄。（你與被告有
      何過節？）我與被告及綽號「石頭」合資三萬元向綽號「老鼠」買安非他命，
      後來「老鼠」跑掉，丙○○一直向我催討，要我還錢，我們才起衝突等語。證
      人甲○○與上訴人並非無嫌隙，且依其於本院調查時所述，其於警局指陳上訴
      人犯罪，係因二人有過節而為不利上訴人之陳述，並非實情，其所述顯有瑕疵
      可指，且就其他方面調查又無與事實相符之佐證，尚難採為認定上訴人犯罪之
      依據。
（二）證人丁○○於八十七年五月四日警局偵訊時證稱：（警方人員於八十七年五月
      四日二十三時二十分許在北投區○○路○段三○一巷二十七弄三十五號內，於
      當場查獲你非法持有(一)掌心雷制式手槍兩枝(二)子彈發，以上情事是否實在？
      槍枝子彈何人所有？）全部實在。該槍枝子彈係為我本人所有。（警方人員於
      當場查獲你持有槍枝彈藥，係何人起出？）警方人員當場所查獲之槍枝兩枝，
      彈葯發之證物係本人起出。（你持有該掌心雷制式手槍、子彈發你何處得
      之？）我所非法持有之掌心雷手槍兩枝、子彈發，係八十六年十一月中旬許
      由我一位綽號「鶯哥」之男子朋友帶至我住處寄放於我，再由我持有保管至今
      。（你是否知道持有槍枝彈葯是違法的？）我知道，因基於朋友立場，所以才
      讓「鶯哥」寄放。（綽號「鶯哥」之男子，請你詳述資料？）身高約一七三公
      分左右、瘦瘦的、頭髮係平頭、閩南人（操閩南語口音）。年籍大約三十四、
      三十五歲左右。（見八十七年度偵字第五二三○號卷第十三頁正、背面、第十
      四頁）。其於八十七年五月五日警局偵訊時證稱：（綽號「鶯哥」男子真實姓
      名？）真實姓名為甲○○。（甲○○於何時？何地？將兩把掌心雷手槍及發
      子彈交給你？）約在去（八十六）年十二月初某個晚上約十九、二十時左右到
      我位於北投區○○路○段二九六巷十七號家中交付給我兩支掌心雷手槍、發
      子彈託我代為保。（你與甲○○有無糾紛或仇恨？）都沒有糾紛及仇恨。（見
      上開偵字卷第十五頁正、背面、第十六頁）。其於八十七年五月五日檢察官偵
      訊時證稱：（是否被查獲掌心雷手槍與子彈三顆？）是。（槍枝來源？）甲○○於八十六年十二月寄放我家。（見偵字卷第五十七頁）。其於八十七年五月
      二十九日檢察官偵訊時證稱：（二枝槍何人交予你？）甲○○，當天他和一位
      朋友來我家，汪（志霖）帶了這一包東西說寄放在我家，另外一人我不知是誰
      ，他也沒說話，後來有一天一個人來找我說要拿甲○○寄之那包東西，打開來
      才知是槍。（汪說是到你家，是另一個人拿給你？）汪和另一個人來我家，汪
      說有東西寄放，另外一個人即拿那包東西出來交予我。（見偵字卷第五十三頁
      ）。其於八十七年七月二十八日檢察官偵訊時證稱：（甲○○、丙○○筆錄有
      無意見？）甲○○和他朋友一起來，東西是那個朋友拿出來，好像是汪說東西
      放在我這，我就收起來，我根本不認識丙○○。（見偵字卷第六十頁）。其於
      八十八年一月十二日原審訊問時證稱：（認識被告「指丙○○」？）不認識，
      完全沒看過他。（在你家查獲槍彈如何而來？）甲○○與一位朋友到我家聊天
      ，汪先生拿一包東西親手交給我，我不知為何物且不認識另一位朋友。那一包
      東西不知是否為汪先生的朋友交給他的。（為何被告說他於八十六年十一月至
      八十七年一月曾去你家？）我不認識他，一面之緣我也記不起來。（與甲○○
      帶槍到你家是否為照片上短髮的丙○○？）確實有點像，但不太確定。（見原
      審卷第四十四頁正、背面）（被告託汪先生轉交那包東西是否為警查獲子彈與
      手槍？）是。（到你家是否為丙○○？）與照片很像，但不能確定是否為被告
      。（見原審卷第四十五頁背面）。丁○○於警局偵訊、檢察官偵查中一再供稱
      該槍彈係綽號「鶯哥」之甲○○託伊保管（見偵字卷第十三至十六頁、五十七
      頁）；其於偵查中雖稱甲○○有與一友人至伊住處，但亦稱係汪某將一包東西
      寄放其家中，另一人未說話，伊不知是誰等語（見同上偵卷第五十三頁），而
      上訴人否認係證人丁○○所稱與甲○○同往丁○○住處之「另一人」；而證人
      丁○○於原審訊時已供稱不能確定是否為上訴人等語，丁○○之供述，亦不足
      為認定上訴人有罪之證據。關於證人丁○○部分，其就何人交付槍彈予其保管
      之情形業已供明，上訴人聲請再予傳喚就該事實予以訊問，本院認無必要，併
      此敘明。
（三）證人甲○○、丁○○二人所供，多所齟齬，非無瑕疵可指。其等不利上訴人之
      陳述，就其他方面調查，又無與事實相符之佐證，均難採為認定上訴人犯罪之
      證據。至於扣案之槍、彈經內政部警政署刑事警察局鑑定結果，掌心雷手槍二
      支，認均係由仿 Derringer雙管手槍製造之金屬玩具手槍將槍管內之阻鐵車通
      改造而成，機械性能良好，可擊發適用之子彈，認均具殺傷力；改造子彈二顆
      ，認均係由玩具金屬彈殼加裝直徑約六釐米鉛質彈頭、底火及火藥而成之改造
      子彈，結構完整，經實際試射一顆，可擊發，認均具殺傷力，另一顆則不具殺
      傷力等情，雖有該局八十七年五月十四日刑鑑字第三二０一八號鑑驗通知書一
      紙附於偵查卷第二十頁可稽。惟尚乏證據證明扣案之槍、彈，係上訴人與甲○○共同攜至台北市○○路○段二九六巷十七號丁○○之住處，由甲○○出面交
      託丁○○為之寄藏。此外，復查無其他證據足證上訴人有被訴之犯行，不能證
      明其犯罪。
七、原審未詳加審究，對上訴人予以論罪科刑，尚有未合。被告上訴意旨否認犯罪，
    指摘原判決不當，為有理由。應由本院將原判決撤銷，因不能證明上訴人犯罪，
    依法改判其無罪之判決。
據上論斷，應依刑事訴訟法第三百六十九條第一項前段、第三百六十四條、第三百零
一條第一項，判決如主文。
本案經檢察官林炳雄到庭執行職務。
中      華      民      國    九十      年     十二     月     十八     日
                              臺灣高等法院刑事第三庭
                                  審判長法  官  張  連  財
                                        法  官  張  傳  栗
                                        法  官  李  英  勇
右正本證明與原本無異。
檢察官如不服本判決應於收受送達後十日內向本院提出上訴書狀，其未敘述上訴之理
由者並得於提起上訴後十日內向本院補提理由書（均須按他造當事人之人數附繕本）
。
                                    書記官  倪  淑  芳
中      華      民      國    九十      年      十二    月      十九    日


司法院資訊處製作；財團法人民間司法改革基金會備份。
